【裁判字號】    99,交聲,4518
【裁判日期】    991214
【裁判案由】    聲明異議
【裁判全文】
臺灣臺中地方法院交通事件裁定        99年度交聲字第4516號
原處分機關  交通部公路總局臺中區監理所
異  議  人
即受處分人  張世昌
上列受處分人因違反道路交通管理處罰條例案件，對於交通部公
路總局臺中區監理所民國99年12月3日所為之處分（原處分案號
：中監違字第裁60-Z00000000、60-Z00000000、60-Z00000000號
裁決書）聲明異議，本院裁定如下：
    主  文
交通部公路總局臺中區監理所中監違字第裁六０－Ｚ00000
000號裁決書之處分撤銷，張世昌不罰。
其餘異議均駁回。
    理  由
一、按法院認為聲明異議無理由者，應以裁定駁回之；法院認為
    聲明異議有理由者，應以裁定將原處分經聲明異議部分撤銷
    ，並自為裁定，道路交通事件處理辦法第18條、第19條前段
    分別定有明文。
二、原處分意旨則以：緣異議人即受處分人所有之車號2075-VS
    號自用小客車，於民國99年9月5日9時9分許，在國道3號公
    路162.1公里北向處，因行車超速，為國道公路警察局第七
    警察隊舉發違反道路交通管理事件共3件，分述說明如后:
    （一）公警局交字第Z00000000號違規案：因「經科學儀器
    測定行速170公里，限速110公里，超速60公里」違規，依違
    反道路交通管理處罰條例第43條第1項第2款規定舉發。（二
    ）公警局交字第Z00000000號違規案: 因「駕駛人行車速度
    超過規定之最高速限60公里以上（處車主）」違規，依違反
    道路交通管理處罰條例第43條第4項規定舉發。（三）公警
    局交字第Z00000000號違規案: 因「二輛以上之汽車共同違
    反第43條第1項規定（8560-PU）」違規，依違反道路交通管
    理處罰條例第43條第3項規定舉發。異議人於期限內提出陳
    述，本所於99年10月14日以中監自字第0991008418號函轉請
    原舉發單位查證，於99年11月3日以中監自字第0990043308
    號函將查處情形函復異議人，同函並提醒第Z00000000、
    Z00000000號違規案可依道路交通管理處罰條例第85條規定
    向本所辦理指定違規駕駛人登記。異議人未依道路交通管理
    處罰條例第85條規定辦理且表示不服，本所遂於99年12月3
    日以中監違字第裁60-Z00000000、Z00000000、Z00000000
    號裁決書各處罰鍰新臺幣（下同）8千元，記違規點數3點，
    施以道安講習；吊扣汽車牌照3個月；罰鍰3萬元，吊銷機車
    駕駛執照之處分（另查異議人原考領有普通小型車駕駛執照
    ，惟該駕駛執照業因它案於98年2月23日遭本所臺中市監理
    站裁處吊銷，自98年2月23日起至101年2月22日止，併此敘
    明）。
三、異議意旨略以：舉發通知單編號中監違字第裁Z00000000號
    與Z00000000號之違規事實為「經科學儀器測定行速170公里
    ，限速110公里，超速60公里」與「駕駛人行車速度超過規
    定之最高速限60公里以上」，雖國道公路警察局有提出經濟
    部標準檢驗局之檢定合格證書，但科學儀器還是有標準誤差
    範圍值，若測定行速為170公里，若169公里在標準誤差範圍
    內也不是不可能，此兩種行速之罰鍰相對不同，頗有爭議，
    希望能改以較低之罰鍰金額。舉發通知單編號中監違字第裁
    Z00000000號之違規事實為「二輛以上之汽車共同違反第43
    條第1項規定（8560-PU）」，車號8560-PU本人並無結識，
    為何會多了這張告發單感到莫名奇妙，憑藉一張超速照片（
    並未看到8560-PU之車輛），即認定兩輛以上違反第43條第1
    項規定，明顯有瑕疵，若確實有違規，也請警方提供錄影監
    視畫面，加以釐清，不能只利用一張照片加以推測兩車有違
    反第43條第1項之事實，異議人為保權益，謹具狀聲明異議
    ，以釐清本案爭點，非常感謝等語。
四、本院認：
 (一)關於中監違字第裁60-Z00000000及60-Z00000000號裁決書
     處分之部分：
   (1)按汽車駕駛人，駕駛汽車，行車速度，超過規定之最高時
      速60公里以上者，處6,000元以上24,000元以下罰鍰，並
      當場禁止其駕駛；汽車駕駛人有前述行為者，並吊扣該汽
      車牌照3個月，道路交通管理處罰條例第43條第1項第2款
      、第4項前段分別定有明文。又按小型車行車速度，超過
      規定之最高時速60公里以上未滿80公里，於期限內繳納或
      到案聽候裁決者，統一裁罰基準8千元，違反道路交通管
      理事件統一裁罰基準表亦規定甚明。
   (2)經查，異議人所有之車號2075-VS號自用小客車，於前揭
      時間、地點，因經科學儀器測定行速170公里，限速110公
      里，超速60公里之違規，為國道公路警察局第七警察隊大
      甲分隊依道路交通管理處罰條例第43條第1項第2款及第4
      項規定逕行舉發等情，有內政部警政署國道公路警察局公
      警局交字第Z00000000、Z00000000號舉發違反道路交通管
      理事件通知單影本各1份、採證照片1幀、交通部公路總局
      臺中區監理所中監違字第裁60-Z00000000及Z00000000號
      違反道路交通管理事件裁決書影本各1紙在卷可稽。異議
      人於聲明異議狀中對其有上述行車超速行為亦並不爭執，
      惟以科學儀器有標準誤差範圍值，行車若測定行速為170
      公里，其為169公里也不無可能云云置辯。惟按內政部警
      政署國道公路警察局第七警察隊99年10月27日公警七交字
      第0990771596號函說明，本隊執行測照人員以科學儀器雷
      射槍測速照相機採證所得照片顯示，異議人所駕駛之車號
      2075- VS號於99年9月5日9時9分46秒，以時速170公里之
      高速行駛經過違規地點，原舉發單位並檢附採證照片1張
      及雷射槍測速器之器號UX017920經濟部標準檢驗局檢定合
      格證書1張。經本院審酌本件執勤員警舉發違規所使用之
      雷射測速儀係於98年12月2日業經經濟部標準檢驗局國家
      標準檢驗合格，有效期限至99年12月31日，有經濟部標準
      檢驗局雷射測速儀檢定合格證書影本1份附卷足參。異議
      人於上開時地為警測得超速行駛時，該測速儀器尚在檢定
      合格有效期限內，故該雷射測速儀之準確性及正確性當值
      信賴，該測速儀所顯示異議人所有之上開車輛行速170公
      里，限速110公里，超速60公里之違規事實，堪以認定。
      異議人以前開科學儀器有標準誤差範圍值等語置辯，即非
      可採。本件行車超速60公里之違規事實，既已明確，原處
      分機關援引上開規定裁處異議人罰鍰8,000元、並記違規
      點數3點、施以道安講習及吊扣汽車牌照3個月之處分，合
      無不當，應認此部分之聲明異議為無理由，均予以駁回。
 (二)關於中監違字第裁60-Z00000000號裁決書處分之部分：
   (1)按犯罪事實應依證據認定之，無證據不得認定犯罪事實，
      刑事訴訟法第154條第2項定有明文；次按認定犯罪事實所
      憑之證據，雖不以直接證據為限，間接證據亦包括在內；
      然而無論直接或間接證據，其為訴訟上之證明，須於通常
      一般之人均不致有所懷疑，而得確信其為真實之程度者，
      始得據為有罪之認定，倘其證明尚未達到此一程度，而有
      合理之懷疑存在時，即應為有利於被告之認定，最高法院
      30年上字第816號判例、76年台上字第4986號判例意旨可
      供參照。而法院受理交通事件，準用刑事訴訟法之規定，
      道路交通管理處罰條例第89條前段規定甚明，是前揭刑事
      訴訟法上之罪疑唯輕或罪疑唯有利於被告之原則，於法院
      審理交通聲明異議案件時，亦有所適用。
   (2)次按2輛以上之汽車共同違反行車速度超過規定之最高時
      速60公里以上，或在道路上競駛、競技者，處汽車駕駛人
      3萬元以上9萬元以下罰鍰，並當場禁止其駕駛及吊銷其駕
      駛執照，道路交通管理處罰條例第43條第3項固定有明文
      。然所謂「汽車共同違反行車速度超過規定之最高時速60
      公里以上，或在道路上競駛、競技」，解釋上係指2輛以
      上汽車之駕駛人間，有共同為行車速度超過規定之最高時
      速60公里以上，或競駛、競技意圖之犯意聯絡，倘非為超
      越追逐、競賽比快之主觀犯意，而僅係均快速行駛而逾越
      速限之情形，亦僅為超速行駛，而非競速行駛，即行為人
      主觀上亦必有與他車共同違反行車速度超過規定之最高時
      速60公里以上，或在道路上競駛、競技之意欲，始足當之
      。
   (3)經查，原處分機關認定異議人有前揭「二輛以上之汽車共
      同違反道路交通管理處罰條例第43條第1項規定」之違規
      ，無非係以內政部警政署國道公路警察局公警局交字第
      Z00000000號舉發通知單、該局99年10月27日公警七交字
      第0990771596號函各1紙及採證照片2幀為其依據。惟查上
      述函文僅說明，本件科學儀器雷射槍測速照相機採證所得
      照片顯示，當時異議人所駕駛2075-VS號車於同一地點，
      與車號8560-PU車，分別於99年9月5日9時9分46秒及48秒
      ，分別以時速170公里及177公里之高速行駛共同經過違規
      地點，2部車輛之違規時間、地點及車速均相差無幾，顯
      見該2部車輛有共同在道路上競駛之情事，本案違規行為
      屬實，予以舉發於法並無不合等語，核隨函檢附採證照片
      2張，亦僅分別顯示違規當日9時9分46秒及48秒，上開2輛
      汽車分別以時速170公里及177公里行駛經過違規地點。本
      院另以公務電話詢問舉發員警王錦龍經其表示，舉發當時
      ，該路段有多輛喜美廠牌汽車之車隊通過，車號2075-VS
      和8560-PU號喜美廠牌車輛分別以時速170公里及177公里
      ，前後相差約2秒通過測照處，有臺灣臺中地方法院公務
      電話紀錄表1分復卷足參。惟本院審酌上開2張照片，固足
      據以認定異議人所有之車號2075-VS車輛與另1部車輛車號
      8560-PU，先後於99年9月5日上午9時9分46秒及48秒，相
      隔2秒鐘之時間，分別以時速170公里及177公里駛經上開
      測速地點。然衡諸國道高速公路路況寬廣，車輛行車速度
      超越行車限速者非少，能否僅據2車前後於密接時間內，
      以高速行駛通過，即推斷2車駕駛人主觀上有共同為行車
      速度超過規定之最高時速60公里以上，互為競駛競技意圖
      之犯意，亦不無疑問。揆諸前揭說明，法院就道路交通案
      件聲明異議之處理，認定受處分人道路交通違規之事實，
      準用刑事訴訟法證據章規定之結果，仍應依積極證據認定
      之，不得僅憑警察機關員警逕行開立之舉發違反道路交通
      管理事件通知單及原舉發機關之函文，即推定受處分人有
      道路交通違規之事實。本件客觀事實僅能認定異議人確有
      超速駕駛行為，並無任何其他積極證據堪認異議人主觀上
      有與他車駕駛人為競駛之行為，依前揭證據法則，尚無從
      遽為異議人不利之認定。是原處分機關就本件舉發違規對
      於異議人裁處罰鍰3萬元，吊銷機車駕駛執照，並施以道
      安講習之處分，尚有未洽，應由本院將原處分撤銷，並另
      為異議人不罰之諭知。
據上論斷，應依道路交通事件處理辦法第18條、第19條前段，裁
定如主文。
中    華    民    國    99    年    12    月    14    日
                    交通法庭  法  官  林世民
以上正本證明與原本無異。
如不服本裁定應於送達後5日內向本院提出抗告狀。
                              書記官  紀俊源
中    華    民    國    99    年    12    月    14    日

司法院資訊處製作；財團法人民間司法改革基金會備份。
